臺灣高等法院刑事裁定
109年度毒抗字第321號
抗  告  人  
即  被  告  陳慧如


上列抗告人因違反毒品危害防制條例案件，不服臺灣桃園地方法
院中華民國109年11月26日所為之裁定（109年度毒聲字第517號
），本院裁定如下：
    主  文
抗告駁回。
    理  由
一、原裁定意旨略以：被告甲○○基於施用第二級毒品之犯意，於
    民國109年8月21日下午6時許，在桃園市○○區○○○巷0號3樓住
    處，以將第二級毒品甲基安非他命放置在玻璃球內點火燒烤
    吸食煙霧之方式，施用第二級毒品甲基安非他命1次，嗣於1
    09年8月24日下午4時30分許，在上址為警查獲，並經被告同
    意採尿送驗，結果呈甲基安非他命陽性反應等事實，業據被
    告於偵查中坦承不諱，又有新北市政府警察局受採集尿液檢
    體人姓名及檢體編號對照表（尿液編號：C0000000）、台灣
    檢驗科技股份有限公司濫用藥物檢驗報告（檢體編號：C000
    0000）在卷可稽，足徵被告上開施用第二級毒品甲基安非他
    命之犯行，堪以認定。又被告前未曾因施用毒品而經送觀察
    、勒戒，有本院被告前案紀錄表在卷可參，爰依毒品危害防
    制條例第20條第1項、觀察勒戒處分執行條例第3條第1項規
    定，裁定令被告入勒戒處所觀察、勒戒等語。
二、抗告意旨略以：抗告人即被告甲○○（下稱被告）因祖母高齡
    93歲行動不便，父親重病及叔叔罹癌治療中，家中經濟只靠
    被告1人獨撐 ，如今非常後悔自己所犯之行為，請給被告機
    會，准予在外戒癮治療云云。
三、犯第10條之罪者，檢察官應聲請法院裁定，或少年法院（地
    方法院少年法庭）應先裁定，令被告或少年入勒戒處所觀察
    、勒戒，其期間不得逾2月，毒品危害防制條例第20條第1項
    定有明文。又毒品危害防制條例於87年5月20日制定時，即
    認施用毒品者具「病患性犯人」之特質，應首重於醫療之處
    置，乃就初犯者規定先施以觀察勒戒、強制戒治程序，俾能
    戒除其毒癮，嗣於97年4月30日修正時，增訂第24條檢察官
    得為附命完成戒癮治療之緩起訴處分，及少年法院得依少年
    事件處理法程序處理之規定，而使施用毒品者得以社區處遇
    方式進行戒癮治療。可見立法者旨在設計多元處遇，以達對
    施用毒品者有效之治療，而究採機構或社區處遇方式，則賦
    予檢察官裁量權。從而，檢察官行使此一裁量權，乃偵查中
    之職權，除有違法或明顯濫權之情事外，法院原則上應予尊
    重。
四、經查，被告於偵查中已坦承有前揭施用第二級毒品犯行（見
    臺灣桃園地方檢察署109年度毒偵字第5745號影卷【下稱毒
    偵影卷】第71頁），且其經警採集之尿液，以酵素免疫分析
    法（EIA）初步檢驗，再以氣相層析質譜儀法（GC/MS）、液
    相層析串聯質譜儀法（LC/MS/MS）確認檢驗結果，均呈現安
    非他命、甲基安非他命陽性反應，有新北市政府警察局受採
    集尿液檢體人姓名及檢體編號對照表（見毒偵影卷第53頁）
    、台灣檢驗科技股份有限公司濫用藥物實驗室-台北出具之
    濫用藥物檢驗報告（見毒偵影卷第103頁）在卷可稽，並有
    吸食器1組、第二級毒品甲基安非他命殘渣袋2個（毛重0.55
    15公克）扣案可佐。而扣案之吸食器、甲基安非他命殘渣袋
    ，經臺北榮民總醫院以乙醇溶液沖洗後，將沖洗液進行鑑驗
    分析結果，檢出甲基安非他命成分，有臺北榮民總醫院109
    年9月30日北榮毒鑑字第C0000000號毒品成分鑑定書在卷可
    參（見毒偵影卷第87頁），足認被告上開任意性自白與事實
    相符，堪以採信。又被告前未曾因施用毒品案件經裁定觀察
    勒戒，有本院被告前案紀錄表在卷可按（見本院卷第21頁）
    ，係屬初犯，原審依檢察官之聲請，裁定令被告入勒戒處所
    觀察、勒戒，經核並無違誤。
五、被告抗告意旨雖以上開情詞置辯，惟97年4月30日修正公布
    之毒品危害防制條例第24條第1項，採行「觀察勒戒」與「
    緩起訴之戒癮治療」並行之雙軌模式；上開立法政策既係以
    併行之雙軌模式，應認有賦與檢察官依裁量行使之職權，亦
    即戒癮治療係檢察官就符合緩起訴處分之被告，依行政院所
    頒之認定標準，選擇實施對象、內容、方式與執行之醫療機
    構，於緩起訴處分時，為附命完成戒癮治療之處分，故是否
    給予行為人為附命完成戒癮之緩起訴處分，屬立法者給予檢
    察官之職權。又毒品危害防制條例規定之觀察、勒戒處分係
    屬強行規定，倘有施用毒品之行為，除檢察官審酌個案情形
    ，依同條例第24條第1項為附完成戒癮治療之緩起訴處分，
    可排除適用外，凡經檢察官聲請，法院僅得依法裁定令入勒
    戒處所觀察、勒戒，尚無自由斟酌以其他方式替代之權。況
    且毒品危害防制條例第20條第1項至第3項之觀察、勒戒規定
    ，係針對施用毒品者所設預防、矯正之保安處分，目的在斷
    絕施用毒品之身癮及心癮，屬強制規定，為刑罰之補充制度
    ，兼具刑罰不可替代之教化治療作用，尚無因施用毒品者之
    主觀上個人或家庭因素而免予執行之理。本件檢察官並未為
    附命完成戒癮治療之緩起訴處分，而係聲請法院裁定觀察、
    勒戒，核屬其職權之行使，法院自僅得就檢察官聲請觀察勒
    戒有無理由而為裁定。被告雖以其祖母高齡93歲行動不便、
    父親重病及叔叔罹癌治療中，家中經濟只靠被告獨撐，現對
    本件施用毒品行為深感後悔，請准被告在外戒癮治療云云，
    但此等均屬其家庭、個人因素事項，要不足援為排除觀察、
    勒戒之原因。
六、綜上所述，被告抗告意旨以其個人家庭因素及前揭情詞遽對
    原審裁定而為指摘，難認有據，尚不足以推翻原裁定之適法
    性，所提抗告，為無理由，應予駁回。
據上論斷，應依刑事訴訟法第412條，裁定如主文。 
中　　華　　民　　國　　110 　年　　1 　　月　　7 　　日
                  刑事第三庭    審判長法　官  張惠立
                                      法　官  廖怡貞
                                      法　官  張江澤
以上正本證明與原本無異。
不得再抗告。
                                      書記官  林明慧
中　　華　　民　　國　　110 　年　　1 　　月　　7 　　日